臺灣高雄地方法院民事判決　九十年度簡上字第三四二號
　　上　訴　人　乙○○
　　被上訴人　　丙○○
　　送達代收人　甲○○
右當事人間請求給付借款事件，上訴人對於中華民國九十年九月十四日本院旗山簡易
庭九十年度旗簡字第一一九號第一審判決提起上訴，本院判決如左：
    主      文
原判決關於命上訴人給付超過自民國八十四年二月九日起算部分之利息廢棄。
前開廢棄部分，被上訴人在第一審之訴駁回。
其餘上訴駁回。
第二審訴訟費用由上訴人負擔。
    事實及理由
一、被上訴人起訴主張：上訴人於民國八十四年二月間，持訴外人蔡孟雅簽發，付款
    人台灣土地銀行屏東分行，發票日八十四年二月八日，面額新台幣五十萬元之支
　　票一紙（以下簡稱系爭支票），向被上訴人借款新台幣（下同）五十萬元（以下
　　簡稱系爭借款），上訴人並於上開支票背書，約定八十四年二月八日清償。詎上
　　開支票屆期經提示不獲付款，爰依借貸之法律關係，請求上訴人給付借款五十萬
　　元及自八十四年二月八日起至清償日止，按年息百分之五計算之利息。原審為被
　　上訴人勝訴之判決，係屬正確，被上訴人之上訴為無理由，應予駁回。
二、上訴人則辯稱：系爭借款係訴外人劉翠英持系爭支票向被上訴人所借，被上訴人
    亦係將錢交給劉翠英，並非上訴人。上訴人僅係介紹渠等認識借款，並非由上訴
    人向被上訴人借得系爭款項後，再轉借劉翠英。上訴人之所以於系爭支票背書，
    係被上訴人以不認識劉翠英為由，而要求上訴人背書。上訴人為一家庭主婦，欠
    缺法律常識，不知背書後須負擔保票款兌付之責。本件借款既非上訴人所借，上
　　訴人自無庸負付清償責任，原審判決上訴人應給付被上訴人系爭借款及法定利息
　　，實有違誤，爰依法上訴，請求廢棄原審判決，並駁回被上訴人在第一審之訴。
三、經查：
（一）被上訴人主張其持有上訴人背書之系爭票據一紙，於八十四年二月八日提示後
      ，不獲付款等事實，業據提出票據及退票理由單各一紙為證，經核無誤，且為
      上訴人所不爭執，堪信為真實。
（二）被上訴人另主張其持有系爭支票之原因關係，係上訴人於八十四年二月間向其
      借款五十萬元，並約定清償日為八十四年二月八日，上訴人為擔保付款，而交
      付系爭支票並於支票上背書等事實，雖為上訴人否認，並前詞置辯，惟查：
　　 １、證人潘李玉真即被上訴人同事到庭證稱：「我只有看到她（指被上訴人）
　　　　拿錢出去在教室外面，我是五萬元，我們司機十五萬元，是在八十四年年初
　　　　的時候，時間隔這麼久，也不太記得。因為乙○○常常來向丙○○借錢，我
　　　　們都常在一起，我有問過丙○○，她（指被上訴人）說她（指上訴人）都來
　　　　借錢，我問她（指被上訴人）你有錢借她嗎？她說就是不夠才要向你們湊」
　　　　、「我在教室裡有看到拿錢給她（指上訴人），我在旗山博愛托兒所的教室
　　　　裡，她（指上訴人）要來之前我在教室裡把錢拿給我們主任（指被上訴人）
　　　　，我們主任就把錢拿給她」等語，足認被上訴人確係將五十萬元之借款交付
　　　　上訴人。又上訴人陳稱被上訴人不認識劉翠英，係經由其介紹而認識，則依
　　　　一般人不會將錢借給不認識或剛認識之人之經驗法則，被上訴人主張其不認
　　　　識劉翠英，不會將錢借給劉翠英，而係將錢借給上訴人之事實，堪信屬實。
　　　　被上訴人辯稱伊僅介紹借錢云云，與事實不合，不足採信。
　　 ２、又查，上訴人為系爭支票之背書人，負有擔保支付票款之責任，倘伊僅介
　　　　紹被上訴人認識劉翠英，並非借款人，自無背書之必要，且上訴人係成年人
　　　　，又有多次向被上訴人借款之經驗，其辯稱不懂背書效果云云，與經驗法則
　　　　不合，亦不足採信。
四、綜上所述可知，上訴人確有向被上訴人借款五十萬元，並約定清償期為八十四年
　　二月八日，從而原審判決依借貸之法律關係，判決上訴人應給付被上訴人五十萬
　　元及自八十四年二月九日（即清償日之翌日）起至清償日止，按年息百分之五計
　　算之利息，核屬正當。上訴意旨指稱該部分之判決不當，應予廢棄云云，為無理
　　由，應予駁回。又「給付有確定期限者，債務人自期限屆滿時起，負遲延責任」
　　、「遲延之債務，以支付金錢為標的者，債權人得請求依法定利率計算之遲延利
　　息。」民法第二百二十九條第一項、第二百三十三條第二項定有明文。從而，上
　　訴人之遲延責任應自八十四年二月九日（即清償日八十四年二月八日之翌日）起
　　算，原審判決被上訴人逾越上開部分之利息請求勝訴，於法未合，上訴意旨指稱
　　該部分判決不當，應予廢棄，為有理由，爰改判如主文第一、二項所示。
五、本件事證已臻明確，兩造其餘攻擊防禦方法及所提之證據，經審酌與本院前揭判
    斷不生影響，爰不另一一論述指駁，附此敘明。
六、結論：本件上訴為一部有理由、一部無理由，依民事訴訟法第第四百三十六條之
    一第三項、第四百四十九條第一項、第四百五十條、第七十九條但書，判決如主
    文。
中　　　華　　　民　　　國　　九十一　　年　　　六　　　月　　二十六　　日
                              臺灣高雄地方法院民事第六庭
~B審判長法官　朱玲瑤
~B法　　　官　楊智守
~B法　　　官　吳文婷
右為正本係照原本作成。
本判決不得上訴。
中　　　華　　　民　　　國　　九十一　　年　　　六　　　月　　二十六　　日
~B法院書記官　王少玲
